臺灣高等法院臺中分院刑事裁定
111年度聲字第1116號

聲  請  人  
即  被  告  HUYNH THI LAN（中文名：黃氏蘭）  



聲  請  人  
即  被  告  王立權


代  理  人  徐仲志律師
            林宏耀律師
上列聲請人等因妨害風化案件（本院110年度上訴字第1934號）
，聲請發還扣押物，本院裁定如下：
    主  文
聲請均駁回。
    理  由
一、聲請意旨略以：聲請人即被告王立權、黃氏蘭（下稱聲請人
    王立權、聲請人黃氏蘭）自案件偵查起至判決確定之日止（
    臺灣彰化地方檢察署109年度偵字第6048號、110年度偵字第
    617號、臺灣彰化地方法院110年度訴字第250號、本院110年
    度上訴字第1934號），經扣押如下列之物，並有彰化縣警察
    局彰化分局扣押物品目錄表所載（聲證1，參109年度偵字第
    6048號卷頁11、13)：㈠電子產品（手機〈SAMSUNG金色〉）1支
    、㈡電子產品（手機〈SAMSUNG黑色〉）1支、㈢電子產品（手機
    含2張SIM卡〈SAMSUNG白色〉）1支、㈣電子產品（點鈔機）1台
    、㈤新臺幣490,496元、㈥電子產品（手機含SIM卡〈OPPO〉l支
    、㈦越南盾1,920,000元（面額50萬元計3張、面額20萬元計1
    張、面額10萬元計2張、面額2萬元計1張）、㈧護照（持有人
    ：NGUYENTHIMYDUYEN)1本。㈨護照（持有人：HONGOCHUYEN)1
    本。㈩帳冊13本。上開所列扣押物品㈠至㈤係聲請人王立權所
    持有，本案判決王立權之部分已於民國111年3月8日判決駁
    回上訴，維持一審判決聲請人王立權無罪之認定，且檢方於
    法定上訴期間内未提起上訴，聲請人王立權本案部分已告確
    定，上開物品未經諭知沒收，依刑事訴訟法第317條規定，
    聲請准予發還。上開所列扣押物品㈥至㈩係聲請人黃氏蘭所持
    有，雖本案判決黃氏蘭之部分現因上訴第三審尚未確定，惟
    上開所列扣押物品㈥至㈩皆與本案無涉，並無留存之必要，亦
    未經諭知沒收，依刑事訴訟法第142條第1項及第317條之規
    定，聲請准予發還。
二、按可為證據或得沒收之物，得扣押之；又扣押款若無留存之
    必要者，不待案件終結，應以法院之裁定或檢察官命令發還
    之；其係贓物而無第三人主張權利者，應發還被害人。扣押
    物，因所有人、持有人或保管人之請求，得命其負保管之責
    ，暫行發還；扣押款未經諭知沒收者，應即發還，但上訴期
    間內或上訴中遇有必要情形，得繼續扣押之，刑事訴訟法第
    133條第1項、第142條、第317條，分別定有明文。而所謂扣
    押物無留存之必要者，乃指非得沒收之物，且又無留作證據
    之必要者，始得依前開規定發還；又該等扣押款有無留存之
    必要，並不以經確認可為證據或係得沒收之物為必要。再扣
    押物不以屬於被告所有者為限，是否有繼續扣押之必要或應
    予發還，事實審法院自得本於職權，依審判之需要及訴訟進
    行之程度，審酌裁量（最高法院95年度台抗字第496號、103
    年度台抗字第673號、101年度台抗字第255號裁定意旨參照
    ）。裁判一經確定，即脫離繫屬，法院因無訴訟關係存在，
    原則上即不得加以裁判（最高法院95年度台上字第3517號判
    決意旨參照）。
三、經查：
  ㈠聲請人王立權、黃氏蘭被訴妨害風化案件，前經臺灣彰化地
    方檢察署檢察官、黃氏蘭提起第二審上訴，業經本院於民國
    111年3月8日以110年度上訴字第1934號判決在案，聲請人王
    立權的部分因本院維持一審無罪判決且未經檢察官提上訴而
    告確定，聲請人黃氏蘭的部分則因黃氏蘭提起第三審上訴而
    尚未確定，除經聲請人王立權及黃氏蘭於刑事聲請發還扣押
    物狀中自承外，並有臺灣彰化地方法院110年度訴字第250號
    判決、本院110年度訴字第1934號判決、臺灣高等法院被告
    前案紀錄表在卷可稽，先予敘明。
  ㈡關於聲請人王立權部分：
　　聲請人王立權所犯妨害風化案件，經本院以110年度上訴字
    第1934號判決，並於111年4月19日確定在案。是聲請人王立
    權所犯本案部分既已於111年4月19日起脫離本院之繫屬，依
    據上開說明，本院就聲請人王立權之聲請即不得加以裁判，
    則聲請人王立權固就上開所列扣押物品㈠至㈤聲請發還，然上
    開所列扣押物品㈠至㈤有無留存之必要，應由執行檢察官依個
    案具體情形，予以審酌。從而，本件聲請人王立權逕向本院
    聲請發還扣押物，於法不合，應予駁回。
　㈢關於聲請人黃氏蘭部分：
　　聲請人黃氏蘭所犯妨害風化案件，經本院以110年度上訴字
    第1934號判決，聲請人黃氏蘭不服本院判決提起第三審上訴
    ，現由最高法院審理中，尚未確定。聲請人黃氏蘭固就上開
    所列扣押物品㈥至㈩聲請發還，然本案既尚未確定，難謂上開
    所列之扣押物品㈥至㈩現已無留存之必要，故為日後審理之需
    暨保全將來執行之可能，尚難予裁定發還聲請人黃氏蘭，應
    俟本案刑事判決確定後再行處理為宜，本件聲請人黃氏蘭之
    聲請為無理由，亦應予駁回。
四、爰依刑事訴訟法第220 條，裁定如主文。
中　　華　　民　　國　　111 　年　　5 　　月　　24　　日
            刑事第十一庭　  審判長法　官　張意聰
                                  法　官　周瑞芬
                                  法　官　陳慧珊
以上正本證明與原本無異。
如不服本裁定，得於收受送達後五日內向本院提出抗告書狀（須
附繕本）。因疫情而遲誤不變期間，得向法院聲請回復原狀。

                                  書記官  李淑芬
　　　　　　　　　　　　　　　　　
中　　華　　民　　國　　111 　年　　5 　　月　　25　　日